【裁判字號】    97,交聲更(一),10
【裁判日期】    980420
【裁判案由】    違反道路交通管理處罰條例聲明異議
【裁判全文】
臺灣基隆地方法院交通事件裁定    97年度交聲更(一)字第10號
移送機關即
原處分機關  交通部公路總局臺北區監理所基隆監理站
異  議  人
即受處分人  甲○○
上列異議人即受處分人因違反道路交通管理處罰條例案件，對於
交通部公路總局臺北區監理所基隆監理站於中華民國97年9 月22
日所為之處分（原處分案號：基監字第裁42-CO0000000號），聲
明異議，經本院於97年10月21日以97年度交聲字第339 號裁定駁
回異議，異議人不服提起抗告，經臺灣高等法院於97年12月1 日
以97年度交抗字第1968號裁定撤銷原裁定發回本院，本院更為裁
定如下：
    主  文
原處分撤銷。
甲○○在公共汽車招呼站十公尺內臨時停車，處罰鍰新台幣陸佰
元。
    理  由
一、原處分意旨略以：異議人即受處分人甲○○於民國97年7 月
    17日下午6 時15分許，駕駛車號645-LN號營業用小客車，在
    臺北縣汐止市○○○路○段（東科前）之車站，違規攬客營
    運，妨害交通秩序，經警當場舉發，裁罰新台幣（下同）
    1,500 元，並記違規點數1 點等情。
二、異議意旨則以：異議人合法執業、按表收費，於前開時、地
    接駁乘客，並無招攬及議價之行為，與道路交通管理處罰條
    例第38條第1 項之規定不符等情。
三、按禁止臨時停車線，用以指示禁止臨時停車路段，以劃設於
    道路緣石正面或頂面為原則，無緣石之道路得標繪於路面上
    ，距路面邊緣以30公分為度，本標線為紅色實線，線寬除設
    於緣石，正面者以緣石高度為準外，其餘皆為10公分，本標
    線禁止時間為全日24小時，如有縮短之必要時，應以標誌及
    附牌標示之；次者，臨時停車係指車輛因上、下人、客，裝
    卸物品，其引擎未熄火，停止時間未滿3 分鐘，保持立即行
    駛之狀態；又汽車在公共汽車招呼站10公尺內及設有禁止臨
    時停車標誌、標線處所，均不得臨時停車；另汽車駕駛人在
    公共汽車招呼站10公尺內或在設有禁止臨時停車標誌、標線
    處所，臨時停車者，處300 元以上600 元以下罰鍰，道路交
    通標誌標線號誌設置規則第169 條第1 項、第2 項、第4 項
    及道路交通安全規則第111 條第1 項第2 款、第3 款、道路
    交通管理處罰條例第3 條第9 款、第56條第1 項第1 款分別
    定有明文。次按交通法庭認為聲明異議有理由或聲明異議雖
    無理由而原處分不當或違法者，應以裁定將原處分經聲明異
    議部分撤銷，並自為裁定，道路交通案件處理辦法第20條前
    段定有明文。
四、經查：
（一）異議人確於97年7 月17日下午6 時15分許，駕駛車號645-
      LN號營業小客車，在臺北縣汐止市○○○路○段（東科前
      ）之公共汽車招呼站旁，臨時停車載客，經警攔停等情，
      未據異議人爭執，復經證人即臺北縣政府警察局交通警察
      隊汐止分隊警員乙○○於本院調查時證述在卷（見本院97
      年度交聲字第339 號卷第15頁、98年3 月5 日訊問筆錄第
      2 頁），上情應堪認定。
（二）按汽車駕駛人，於鐵路、公路車站或其他交通頻繁處所，
      違規攬客營運，妨害交通秩序者，處1,500 元以上3,000
      元以下罰鍰，道路交通管理處罰條例第38條第1 項定有明
      文，自法條文意觀之，該項所稱「違規攬客營運」，應係
      指駕駛人主動招攬、議價等行為，若駕駛人僅因乘客招呼
      ，在車站、公共汽車招呼站、交岔路口或公共場所出、入
      口等禁止臨時停車或禁止停車之處所，違規臨時停車或停
      車載客者，由於駕駛人並無主動招攬乘客之舉動，即與上
      開規定不符，僅得就駕駛人違規臨時停車或違規停車之行
      為處罰，應屬甚明；本件異議人辯稱其係因乘客招呼，始
      在前開地點停車載客，並無招攬行為等情（見本院97年度
      交聲字第339 號卷第15、16頁、98年3 月5 日訊問筆錄第
      4 頁），且證人乙○○亦證稱其當日在東科前執行驅趕違
      規停車之勤務，當其轉頭朝向東科前公共汽車招呼站方向
      走回時，看見異議人駕駛之計程車停在公共汽車招呼站旁
      載客，一位乘客已經上車，其未看見異議人停車之情形，
      亦未看見異議人有主動招攬乘客或與乘客議價之舉動，因
      此，其無法判斷異議人係因乘客招呼而停車載客或主動在
      路旁招攬乘客等語（見本院98年3 月5 日訊問筆錄第2 至
      3 頁），足認乙○○僅看見異議人停車載客之行為，並未
      看見異議人有主動招攬乘客之舉動，復無積極證據足以證
      明異議人確於前開時、地，向路旁乘客為招攬或議價之行
      為，參酌前開所述，即無從認定異議人確有道路交通管理
      處罰條例第38條第1 項所稱「違規攬客營運」之違規行為
      ；至於證人乙○○稱其認為道路交通管理處罰條例第38條
      第1 項所稱「違規攬客」，亦包括載客之行為等情，難謂
      有據，非屬可採。
（三）證人乙○○證稱異議人於前開時、地停車之位置，即如同
      其庭呈照片中車號A3Q-708 號機車之停放位置，該處在公
      共汽車招呼站旁，且地面上標繪禁止臨時停車之紅色實線
      等情（見本院97年度交聲字第339 號卷第15頁、98年3 月
      5 日訊問筆錄第2 至4 頁），且證人乙○○所述異議人停
      車位置，業據異議人確認無誤（見本院97年度交聲字第
      339 號卷第15頁），又依乙○○及異議人提供之現場照片
      觀之，異議人停車位置係在公共汽車招呼站旁，與公共汽
      車招呼站之距離在10公尺內，且該處地面上標繪禁止臨時
      停車之紅色實線（見本院97年度交聲字第339 號卷證物袋
      內照片、臺灣高等法院97年度交抗字第1968號卷第12頁）
      ，另異議人於本院調查時，亦坦承確有在禁止臨時停車處
      所臨時停車載客之違規行為等情（見本院97年度交聲字第
      339 號卷第15頁、98年3 月5 日訊問筆錄第4 至5 頁），
      堪認異議人確於前開時、地，為在禁止臨時停車處所，臨
      時停車之違規行為一節，即堪認定。
（四）又按一行為違反數個行政法上義務規定而應處罰鍰者，依
      法定罰鍰額最高之規定裁處，但裁處之額度，不得低於各
      該規定之罰鍰最低額，行政罰法第24條第1 項定有明文。
      本件異議人於前開時間臨時停車之位置，係在公共汽車招
      呼站10公尺內，亦為標繪紅色實線之禁止臨時停車處所，
      已如前述，換言之，異議人所為上開違規行為，同時違反
      道路交通安全規則第111 條第1 項第2 款、第3 款之規定
      ，應依道路交通管理處罰條例第55條第2 款及第3 款之規
      定處罰，亦即異議人係以一行為同時違反上開二規定，又
      依據違反道路交通管理事件統一裁罰基準表，異議人駕駛
      前開營業小客車，違反道路交通管理處罰條例第55條第2
      款、第3 款之規定，應處罰鍰額分別為600 元及300 元，
      因違反道路交通管理處罰條例第55條第3 款規定所處罰鍰
      額較高，依據前開行政罰法之規定，即應依道路交通管理
      處罰條例第55條第3 款之規定裁處。
（五）綜上所述，異議人辯稱其係因乘客招呼，始臨時停車載客
      等情，且證人乙○○亦未見異議人有主動招攬乘客之行為
      ，是無積極證據足堪認定異議人確有主動攬客之行為，即
      難認異議人之行為，該當道路交通管理處罰條例第38條第
      1 項所稱「違規攬客營運」之要件，異議人聲明異議為有
      理由，故原處分機關依據道路交通管理處罰條例第38條第
      1 項、第63條第1 項第1 款及違反道路交通管理事件統一
      裁罰及處理細則之規定，對異議人裁罰1,500 元，並記違
      規點數1 點，難謂有當，本院即應撤銷原處分機關之裁決
      ；惟因異議人係在公共汽車招呼站10公尺內且屬禁止臨時
      停車處所臨時停車，已違反道路交通安全規則第111 條第
      1 項第2 款、第3 款之規定，應依道路交通管理處罰條例
      第55條第2 款、第3 款之規定予以處罰，復因依據違反道
      路交通管理事件統一裁罰基準表，違反道路交通管理處罰
      條例第55條第3 款者，所處罰鍰額較高，由於異議人係以
      一行為同時違反上開二規定，依行政罰法第24條第1 項之
      規定，對於異議人之違規行為，即應適用罰鍰額較高之道
      路交通管理處罰條例第55條第3 款之規定處罰，故本院撤
      銷原處分機關之裁決處分後，仍應依異議人之違規情節，
      適用前揭規定及違反道路交通管理事件統一裁罰基準表，
      裁處異議人如主文第2 項所示之處分。
據上論斷，應依道路交通案件處理辦法第20條前段，裁定如主文
。
中    華    民    國    98    年    4     月    20    日
                  交通法庭法    官  邰婉玲
以上正本證明與原本無異。
對於本件裁定如有不服，應於送達後5 日內，向本院提出抗告書
狀，敘述抗告之理由，抗告於臺灣高等法院。
中    華    民    國    98    年    4     月    20    日
                          書 記 官  彭筠凱


司法院資訊處製作；財團法人民間司法改革基金會備份。
